【裁判字號】    95,訴,3294
【裁判日期】    951030
【裁判案由】    毒品危害防制條例
【裁判全文】
臺灣高雄地方法院刑事判決              95年度訴字第3294號
公  訴  人  臺灣高雄地方法院檢察署檢察官
被      告  乙○○
上列被告因毒品危害防制條例案件，經檢察官提起公訴（95年度
毒偵字第6282號），被告於本院準備程序為有罪之陳述，經合議
庭裁定由受命法官依簡式審判程序獨任審理，判決如下：
    主  文
乙○○施用第一級毒品，累犯，處有期徒刑拾月。扣案第一級毒
品海洛因壹包（驗後淨重零點零捌公克，包裝袋重零點壹柒公克
）沒收燬銷之。
    事  實
一、乙○○前於民國89年間，因施用毒品案件，經本院以89年度
    毒聲字第4686號裁定送強制戒治，於89年8 月9 日入所執行
    ，於89年12月21日停止執行釋放出所，卻又於停止戒治期間
    經撤銷停止戒治，於90年5 月17日入所執行強制戒治，於91
    年1 月2 日執行完畢出所接續執行徒刑；復於92年間再因施
    用第一級毒品海洛因案件，經本院以93年度訴字第692 號判
    處有期徒刑6 月確定，於94年2 月2 日執行完畢。詎仍不知
    悔改，明知海洛因係業經公告列為毒品危害防制條例第2條
    第2 項之第一級毒品，不得非法持有、施用，竟仍未戒除施
    用毒品之習性，於強制戒治期滿釋放後5 年內，竟另起施用
    第一級毒品海洛因之單一犯意，於95年7 月26日中午某時許
    、同年月27日上午某時許，分別在其位於高雄縣橋頭鄉○○
    村○○街19號住處、高雄市○○區○○街69巷旁所駕駛小貨
    車內，以將海洛因摻入香菸中吸食之方式，施用海洛因各1
    次。嗣為警於95年7 月27日日中午12時30分許，在高雄市○
    ○區○○街69巷口為警查獲，並扣得第一級毒品海洛因1 包
    （含袋毛重0.38公克），經採驗尿液結果，呈嗎啡陽性反應
    ，始悉上情。
二、案經高雄市政府警察局楠梓分局報告臺灣高雄地方法院檢察
    署檢察官偵查起訴。
    理  由
一、本件被告違反毒品危害防制條例案件，所犯係死刑、無期徒
    刑、最輕本刑為3 年以上有期徒刑以外之罪，其於準備程序
    中就被訴事實為有罪之陳述，經法官告知簡式審判程序之旨
    ，並聽取公訴人及被告之意見後，經本院裁定由受命法官獨
    任進行簡式審判程序，合先敘明。
二、訊據被告乙○○對右揭犯罪事實均坦承不諱，又被告遭查獲
    時所採集尿液經送驗結果，呈現嗎啡陽性反應，有尿液採證
    代碼對照表、高雄市立凱旋醫院95年8 月7 日濫用藥物尿液
    檢驗報告1 紙在卷可稽（偵查卷第48頁），又扣案之白色粉
    末1 包，經送請法務部調查局檢驗結果，確含第一級毒品海
    洛因成分（驗後淨重0.08公克，空包裝袋重0.17公克），有
    該局95年8 月27日調科壹字第09523003720 號鑑定書1 紙附
    卷可參（本院審理卷, 第25頁），足認被告自白與事實相符
    ，應可採信。又被告前於89年間，因施用毒品案件，經本院
    以89年度毒聲字第4686號裁定送強制戒治，於91年1 月2 日
    執行完畢等節，亦有臺灣高等法院被告前案紀錄表1 件附卷
    可參，是以被告於觀察、勒戒期滿執行完畢釋放後，五年內
    再犯本件施用毒品犯行。本件罪證明確，犯行洵堪認定，應
    依法論科。
三、按海洛因業經公告列為毒品防害防制條例第2 條第2 項第一
    級毒品，不得非法持有、施用。核被告所為，係犯毒品危害
    防制條例第10條第1 項之施用第一級毒品罪。至被告施用第
    一級毒品時持有第一級毒品海洛因之低度行為，應為施用第
    一級毒品之高度行為所吸收，爰不另論罪。又按刑事法若干
    犯罪行為態樣，本質上原具有反覆、延續實行之特徵，立法
    時既予特別歸類，定為犯罪構成要件之行為要素，則行為人
    基於概括之犯意，在密切接近之一定時、地持續實行之複次
    行為，倘依社會通念，於客觀上認為符合一個反覆、延續性
    之行為觀念者，於刑法評價上，即應僅成立一罪。學理上所
    稱「集合犯」即屬之（最高法院95年度台上字第1079號判決
    意旨參照）。於毒品施用者在其主觀依賴毒品之心理下，須
    持續、密接施用毒品，再犯率高，且施用次數、重量通常與
    施用毒品期間成正比，各次施用毒品之間隔愈趨密集，是施
    用毒品行為，本質上具有反覆實施之行為特性，依社會通念
    ，客觀上符合一個反覆、延續性之行為觀念，依上開說明，
    施用毒品應為「集合犯」甚明。復刑法刪除第56條之修正理
    由第4 點，同認吸毒犯罪，因適用數罪併罰而使刑罰過度評
    價情形，可以實務補充解釋方式，發展「包括一罪」構成單
    一犯罪情形，以限縮數罪併罰範圍，亦同斯旨，故被告且前
    送經觀察、勒戒及強制戒治後仍未能戒除對毒品依賴性，本
    件先後2 次施用第一級毒品行為，應係基於施用者單一意思
    而反覆實行，又行為模式相同，，應認有常習、依賴性之施
    用行為，依一般社會健全觀念，難認其數行為得以強行割裂
    ，又侵害法益亦屬單一，在法律評價上，應僅論以包括一罪
    。原起訴意旨雖僅論及為警查獲前末次施用海洛因之犯罪事
    實，然他次施用一級毒品部分，因與本件起訴部分，有包括
    一罪之實質上一罪之關係，已如上述，為起訴效力所及，本
    院併予審理，附此敘明。又被告前於92年間因施用第一級毒
    品海洛因案件，經本院以93年度訴字第692 號判處有期徒刑
    6 月確定，於94年2 月2 日執行完畢乙節，有台灣高等法院
    被告前案紀錄表在卷可按，其於有期徒刑之執行完畢後，5
    年內故意再犯本件有期徒刑上之罪，為累犯，應依刑法第47
    條第1 項之規定，依法加重其刑。爰審酌被告前已有施用毒
    品之犯行，並經觀察勒戒、強制戒治、刑之執行後，猶不知
    悔改，再次施用毒品，顯見其不知警惕，意志不堅，勒戒處
    分等矯治措施對其毫無作用，惟姑念其犯罪後坦承犯行，查
    獲次數僅有1 次，本件施用次數2 次，復扣案毒品量微，又
    施用毒品為自我戕害行為，並未危害他人等一切情狀，量處
    如主文所示之刑。
四、扣案白色粉末1 包，係第一級毒品海洛因（驗後淨重0.08公
    克、空包裝重0.17公克），已如上述，爰依同條例第18條第
    1 項前段之規定沒收銷燬之（包裝袋與毒品析離沒收虛耗成
    本，並無實益，亦應併沒收銷燬之），至鑑驗耗用海洛因因
    已滅失，爰不併為沒收銷燬之諭知。
據上論斷，應依刑事訴訟法第273 條之1 第1 項、第299 條第1
項前段，毒品危害防制條例第10條第1 項、第18條第1 項前段、
第11條、第47條第1項，判決如主文。
本案經檢察官甲○○到庭執行職務。
中    華    民    國    95    年    10    月    30    日
                  刑事第十四庭  法  官  林瑋桓
以上正本證明與原本無異。
如不服本判決，應於判決送達後10日內，向本院提出上訴狀。
中    華    民    國    95    年    10    月    30    日
                                書記官  謝群育
附錄本件論罪科刑法條：
毒品危害防制條例第10條第1項
施用第一級毒品者，處 6 月以上 5 年以下有期徒刑。


司法院資訊處製作；財團法人民間司法改革基金會備份。
